【裁判字號】    98,易,975
【裁判日期】    990414
【裁判案由】    業務侵占
【裁判全文】
臺灣高雄地方法院刑事判決               98年度易字第975號
公  訴  人  臺灣高雄地方法院檢察署檢察官
被      告  丙○○
            丁○○
上列被告等因業務侵占案件，經檢察官提起公訴（98年度偵續字
第230 、231 號），本院判決如下：
    主  文
丙○○共同犯業務侵占罪，處有期徒刑拾月。
丁○○共同犯業務侵占罪，處有期徒刑捌月。
    事  實
一、丙○○、丁○○前為夫妻關係（已於民國95年6 月5 日離婚
    ），兩人在94年7 月22日間，由丁○○擔任丙○○之保證人
    ，與新南美窗簾布行負責人乙○○簽定加盟契約，成為該行
    位於高雄市○○路134 號二苓店之加盟商，負責販售該店內
    之窗簾、吊飾布等業務，係從事業務之人。乙○○並將該店
    內價值新台幣（下同）288875元之DIY 貨物，及約10萬元之
    展示用布品交予丙○○、丁○○保管，以供客人選購、展示
    之用。嗣丙○○、丁○○因經營不善，竟基於共同意圖為自
    己不法所有之犯意聯絡，於95年2 月11日凌晨，推由丙○○
    趁夜前往該店內，將乙○○交予丙○○、丁○○2 人業務上
    保管之上揭DIY 貨物、展示用布品侵占入己，連夜搬往他處
    販售牟利。
二、案經乙○○訴由高雄市政府警察局小港分局報請臺灣高雄地
    方法院檢察署檢察官偵查起訴。
    理  由
壹、證據能力部分
一、被告以外之人，於審判外之言詞或書面陳述，除法律有規定
    者外，不得作為證據，刑事訴訟法第159 條第1 項定有明文
    。本件告訴人乙○○於警詢中所為之陳述，與其於本院審理
    時所為之證述大致相符，且查無例外得以之作為證據之各種
    情形，其所為警詢中之陳述應無證據能力。
二、按被告以外之人於偵查中向檢察官所為陳述，除顯有不可信
    之情況者外，得為證據，刑事訴訟法第159 條之1 第2 項定
    有明文。本件證人乙○○、甲○○於檢察官偵查中具結後所
    為之陳述，其等未曾提及檢察官在偵查時有不法取供之情形
    ，反對該項供述得具有證據能力，亦未釋明上開供述有顯不
    可信之情況，依上說明，其等於偵查中之證言自均具有證據
    能力。
貳、實體判決理由部分
    訊據被告丙○○供稱伊與新南美窗簾布行負責人乙○○簽定
    加盟契約，成為該行二苓店之加盟商，及加盟時乙○○將該
    店內價值288875元之DIY 貨物，及約10萬元之展示用布品交
    予伊與丁○○，伊並於95年2 月11日凌晨前往該店內，將上
    揭DIY 貨物、展示用布品搬走販賣，及丁○○開給乙○○支
    付貨款的3 紙支票後來退票等語；被告丁○○則供稱伊及丙○○曾與乙○○簽定加盟契約，成為新南美窗簾布行二苓店
    之加盟商，及簽約後乙○○將該店內DIY 貨物及展示用布品
    交予伊與丙○○等語，惟均矢口否認共同業務侵占之犯行，
    丙○○辯稱：伊已開票向乙○○購買該店內所有貨品，應只
    是積欠貨款，並非侵占云云；丁○○則辯稱丙○○載走DIY
    貨物及展示用布品時伊事先並不知情，且伊與乙○○簽訂加
    盟契約有交付一筆40萬元之加盟權利金，丙○○所載走的物
    品當時即與乙○○口頭約定包括在上揭加盟權利金內，所以
    伊與丙○○應有權處分該批貨物，並非侵占云云。經查：
一、丙○○、丁○○兩人在94年7 月22日間，由丁○○擔任丙○○之保證人，與新南美窗簾布行負責人乙○○簽定加盟契約
    ，並交付15萬元之專業訓練費及40萬元之加盟權利金，自94
    年8 月1 日起成為該行二苓店加盟商乙節，為被告丙○○、
    丁○○所不爭執（98審易1499卷第27頁背面），核與證人乙○○於本院審理時具結證述相符（本院卷第40、114 頁），
    此外復有新南美窗簾布行加盟契約書乙份在卷可稽（98偵緝
    209 卷第28至31頁），是被告2 人與乙○○簽定加盟契約，
    成為新南美窗簾布行二苓店加盟商，負責販售新南美窗簾布
    行二苓店內之窗簾、吊飾布之事實，應堪認定。
二、而被告2 人於簽約加盟時，乙○○曾將該店內價值288875元
    之DIY 貨物及約10萬元之展示用布品交予被告2 人保管，以
    供客人選購、展示之用乙節，業據證人乙○○於檢察官訊問
    及本院審理時具結證述在卷（98偵續230 卷第13頁），並提
    出該店於94年7 月25日交接予被告2 人時之交接明細表1 份
    （警2 卷第5 至10頁）為證，而證人甲○○於檢察官訊問及
    本院審理時亦具結證稱新南美窗簾布行加盟商店內之展示布
    料是總公司的，DIY 貨品也是總公司寄賣的，屬於總公司所
    有等語（98偵續230 卷第13頁、本院卷第68頁），且被告丙○○亦供稱當時確實有交接該份明細表內所列價值之DIY 貨
    品，及另外價值約10萬元之展示用布品等語（本院卷第115
    、127 至128 頁），是被告2 人於加盟時，乙○○確實將新
    南美窗簾布行二苓店內價值288875元之DIY 貨物及約10萬元
    之展示用布品交予被告2 人保管，以供客人選購及店內展示
    用之事實，亦堪認定。被告2 人空言否認簽約加盟時乙○○
    沒有交付上開價值之DIY 貨物及展示用布品云云，顯與事實
    不符，難以遽採。另被告丙○○於95年2 月11日凌晨，連夜
    將前揭貨品搬往他處販賣牟利，事先並未告知乙○○乙節，
    亦為被告丙○○、丁○○2 人所不爭執（98審易1499卷第27
    頁背面），核與證人乙○○於檢察官訊問及本院審理時具結
    證述內容相符（95偵2536 0卷第12頁、本院卷第39頁），此
    外復有現場照片5 幀在卷可稽（警2 卷第90至91頁）。是被
    告丙○○連夜將該店內之DIY 貨物及展示用布品搬走後販售
    牟利之事實，亦堪認定。
三、被告丙○○雖辯稱伊已開支票向乙○○購買該店內所有貨品
    ，有權處分該店內之DIY 貨物及展示用布品云云。惟查，被
    告丙○○於檢察官訊問時先供稱94年7 月間加盟時除支付15
    萬元訓練費及40萬元加盟權利金外，另以20幾萬元現金向乙○○購買店內貨品（98偵續230 卷第11頁），嗣於本院審理
    時則改稱於95年2 月間乙○○催討積欠貨款時，連同該店內
    DIY 貨物及展示用布品之貨款一併開票給他（本院卷第131
    頁），是被告丙○○對於該店內之DIY 貨物及展示用布品究
    竟是於簽訂加盟契約時，或事後遭催討貨款時，向乙○○購
    買？以及究竟是以現金或支票支付上揭貨款？等節，前後供
    述不一，故其所辯是否可採，即非無疑。再者，被告2 人與
    乙○○簽約加盟後，除繳付訓練費、加盟權利金外，並未另
    交付店內DIY 貨物及展示用布品之貨款乙節，復據證人乙○○於本院審理時具結證述在卷（本院卷第114 頁），並提出
    該店94年8 月起至95年2 月止之帳務明細為證，從該帳務明
    細內容顯示，被告2 人除分別於94年10月、11月，繳付40
    萬元之加盟權利金及該段期間該店門市入貨之貨款225900元
    外，並無其他入款之情（本院卷第342 至348 頁）。況據被
    告丙○○供稱伊將該店內DIY 貨物及展示用布品載走後，僅
    賣得約10萬元（本院卷第76頁），而該批貨品全部價值約38
    萬餘元（包括DIY 貨物288875元及展示用布品約10萬元），
    業據證人乙○○具結證述在卷（本院卷第86頁），如被告2
    人不願繼續加盟經營該店，當可將該批貨品退還乙○○即可
    ，殊無連夜載走後賤價出售之理。是被告丙○○辯稱已向乙○○購買該店內之DIY 貨物及展示用布品云云，顯與事實不
    符，難以遽信。
四、被告丁○○則辯稱伊簽訂加盟契約交付40萬元之加盟權利金
    時，即與乙○○口頭約定包括購買該店內之貨品在內云云。
    惟查，被告2 人與乙○○簽立加盟契約時，所交之40 萬 元
    加盟權利金，並不包括該店內DIY 貨物及展示用布品之盤讓
    價額乙節，業據證人乙○○於本院審理時具結證稱加盟金、
    訓練費均不包括門市內DIY 貨物及展示用布品，這些貨品是
    公司的等語（本院卷第36頁）在卷，且同案被告丙○○於本
    院審理時亦供稱簽約加盟時所支付之訓練費及加盟權利金均
    不包含門市內DIY 貨物及展示用布品（本院卷第15頁），倘
    簽訂加盟契約時曾約定加盟權利金包括向乙○○盤讓該店內
    之DIY 貨物及展示用布品，衡情丙○○當無自為不利供述之
    理。是被告丁○○辯稱加盟權利金包括購買該店內DIY 貨物
    及展示用布品云云，顯屬事後卸責之詞，不值採信。被告丁○○另辯稱丙○○將店內貨品載走販售牟利伊事先不知情云
    云。惟查，被告丁○○與丙○○2 人從與乙○○簽訂加盟契
    約，成為新南美窗簾布行二苓店之加盟商後，即一同經營該
    店業務，且由丁○○簽發支票支付貨款，直到該店結束營業
    乙節，業據被告丁○○供述在卷（本院卷第80頁），核與證
    人丙○○於本院審理時具結證稱丁○○出資金，負責顧店，
    賺的錢一起花用等語（本院卷第74至75頁）相符，衡以被告
    2 人當時為夫妻關係，同住在一起，且開店資金也是由被告
    丁○○提供，是欲結束該店營業並由丙○○將該店內貨品載
    走出售牟利之決定，顯係被告2 人共同為之，被告丁○○自
    難諉為不知，是被告丁○○辯稱是丙○○將貨品載走變賣後
    才知情，顯屬事後卸責之詞，難以採信。
五、另以丁○○為發票人，票據號碼分別為AN0000000 、AN0000
    000 、AN0000000 ，面額分別為25萬元、25萬元、20萬元，
    到期日分別為95年2 月10日、95年2 月17日、95年2 月28日
    之支票3 紙，屆期經提示，均遭退票，亦有卷附3 紙支票之
    正反面影本在卷可稽（本院卷第88至89頁），是被告丁○○
    所開立用以支付其等積欠乙○○貨款之上揭支票均遭退票之
    事實，亦堪認定。
六、綜上所述，被告2 人上揭所辯，均與事實不符，難以採信。
    本件被告2 人業務侵占之犯行，事證明確，堪以認定，應依
    法論科。
七、被告2 人行為後，刑法部分條文業於95年7 月1 日修正公佈
    後施行，修正後即現行刑法第2 條第1 項規定：「行為後法
    律有變更者，適用行為時之法律，但行為後之法律有利於行
    為人者，適用最有利於行為人之法律。」上開規定係規範行
    為後法律變更所生新舊法律比較適用之準據法，本身尚無比
    較新舊法之問題，應一律適用裁判時即修正後刑法第2 條規
    定以決定適用之刑罰法律，合先敘明。而有關新舊法之比較
    ，應就罪刑有關之共犯、連續犯、牽連犯加重等暨其他法定
    加減原因（如身份加減）與加減例等一切情形，綜其全部罪
    刑之結果而為比較（最高法院95年度第8 次刑事庭會議決議
    參照）。經查：
  (一)修正前刑法第336 條第2 項業務侵占罪之法定刑為6 月以上
    5 年以下有期徒刑，得併科銀元3 千元以下罰金。本件被告
    2 人犯罪時之刑法就罰金刑之規定，依修正前刑法第33條第
    5 款規定，罰金刑應處銀元1 元以上，並應依修正前罰金罰
    鍰提高標準條例第1 條規定，就其原定數額得提高為2 倍至
    10 倍 ，但法律已依一定比率規定罰金或罰鍰之數額或倍數
    者，依其規定。惟修正後刑法第33條第5 款則規定：「罰金
    ：新臺幣1 千元以上，以百元計算之」，而95年6 月14日修
    正公佈之刑法施行法第1 條之1 第2 項規定：「94年1 月7
    日刑法修正時，刑法分則編未修正之條文定有罰金者，自94
    年1 月7 日刑法修正施行後，就其所定數額提高為30倍，但
    72年6 月26日至94年1 月7 日新增或修正之條文，就其所定
    數額提高為3 倍」，經比較修正前後之罰金刑輕重，該罰金
    刑之最低刑度於修法後已有加重，故以95年7 月1 日修正公
    佈施行前之規定較有利於被告2 人，應依刑法第2 條第1 項
    前段規定，適用行為時之法律，亦即適用修正前之刑法規定
    科刑。
  (二)被告2 人行為後刑法第28條關於成立共同正犯之標準，將原
    來共同正犯之共同「實施」犯罪，改為共同「實行」犯罪，
    剔除完全未參與犯罪相關行為之「實行」的「陰謀共同正犯
    」及「預備共同正犯」，本案被告之上開犯行，無論依新舊
    法，均成立共同正犯，即無有利或不利之情形，於刑法修正
    施行後法院為裁判時，本無庸為新、舊法之比較。然個案如
    有其他應依刑法第2 條第1 項之規定為新、舊法之比較情形
    時，依綜其全部罪刑之結果而為比較後，整體適用法律。
  (三)本件經綜合比較結果，新法對被告2 人並非較為有利，應依
    刑法第2 條第1 項前段之規定，適用行為時法即修正前之刑
    法處斷。
八、核被告2 人為新南美窗簾布行二苓店之加盟商，負責販售該
    店內之窗簾、吊飾布等業務，均係從事業務之人，竟共同擅
    自將該店內之DIY 貨物及展示用布品變易持有為所有之意思
    ，予以侵占入己後出售牟利之行為，均係犯刑法第336 條第
    2 項之業務侵占罪。被告2 人對於上揭業務侵占之犯行，有
    犯意聯絡及行為分擔，應依修正前刑法第28條規定，論以共
    同正犯。公訴意旨雖認被告2 人所侵占之DIY 貨品部分價值
    高達40萬元，及除侵占展示用布料及DIY 貨品外，同時侵占
    價值約54萬餘元之布料等語。然據證人即告訴人乙○○所提
    出之DIY 交接明細表所列，被告2 人加盟時移交之DIY 貨品
    價值為288875元（警2 卷第5 至10頁），並非40萬元，且被
    告2 人加盟時告訴人除移交展示用布品及DIY 貨品外，其他
    布料是被告2 人加盟經營該店期間經客戶訂作後才由公司出
    貨給被告2 人，業據證人乙○○證述在卷（本院卷第37頁）
    ，縱被告2 人加盟後有再向告訴人購入部分DIY 貨品，或客
    戶訂購之布料貨款部分尚未清償，然此部分應屬被告2 人於
    經營該加盟店期間另行向告訴人訂購所積欠之貨款，核與告
    訴人於被告2 人加盟時交付予被告2 人保管，供其等販賣之
    DIY 貨品、或展示用之布品性質迥異，併此敘明。
九、爰審酌被告2 人加盟新南美窗簾布行二苓店，從事販售該店
    內之窗簾、吊飾布等業務，不思忠於職守，竟恣意將該店內
    之DIY 貨物及展示用布品侵占入己後出售牟利，且犯後否認
    犯行，迄今未賠償告訴人之損失，本應重罰，惟念及其等為
    加盟該店，已支付訓練費及加盟權利金合計高達55萬元，加
    盟後經營狀況獲利不如預期，及被告丙○○前因詐欺案件，
    曾經判處有期徒刑6 月，緩刑2 年確定（94年11月9 日緩刑
    期滿，緩刑宣告未經撤銷），被告丁○○無任何前科，有臺
    灣高等法院被告前案紀錄表2 份在卷可按，均素行尚可，及
    所侵占金額非鉅，所侵占之貨品是由被告丙○○載走販售牟
    利等一切情狀，分別量處如主文第一、二項所示之刑，以資
    警惕。再者，被告丙○○前開犯罪行為後，於95年12月21日
    經以95年度雄檢博宙緝字第8456號通緝書通緝（98偵緝210
    卷第1 頁），並於98年1 月16日經警緝獲到案，有卷附高雄
    市政府警察局通緝案件移送書可稽（98偵緝210 卷第4頁 ）
    ；被告丁○○則於95年12月21日經以95年度雄檢博宙緝字第
    8457號通緝書通緝在案（96偵緝2637卷第1 頁），又因涉嫌
    違反動產擔保交易法案件，於96年1 月11日經以96年度雄檢
    博偵宙緝字第126 號通緝書併案通緝，嗣因動產擔保交易法
    廢除刑罰，而經檢察官於96年8 月2 日撤銷違反動產擔保交
    易法部分之併案通緝後（96偵緝2637卷第3 頁），續對本案
    侵占犯行通緝（98偵緝209 卷第1 頁），並於98年1 月16日
    經警緝獲到案，有卷附高雄市政府警察局通緝案件移送書可
    稽（98偵緝209 卷第4 頁），依中華民國96年罪犯減刑條例
    第5 條規定，均不得減刑，附此敘明。
據上論斷，應依刑事訴訟法第299 條第1 項前段，刑法第2 條第
1 項、第336 條第2 項，修正前刑法第28條，廢止前罰金罰鍰提
高標準條例第1 條前段，刑法施行法第1 條之1 ，判決如主文。
本案經檢察官戊○○到庭執行職務。
中    華    民    國    99    年     4    月    14    日
                    刑事第六庭    審判長法  官  李璧君
                                        法  官  鄭峻明
                                        法  官  曾仁勇
以上正本證明與原本無異。
如不服本判決應於收受本判決後10日內向本院提出上訴書狀，並
應敘述具體理由，如未敘述上訴理由者，應於上訴期間屆滿後20
日內補提理由書狀於本院（均須按他造當事人之人數附繕本）「
切勿逕送上級法院」。
中    華    民    國    99    年     4    月    14    日
                                    書記官  王紀芸
附錄本判決論罪科刑法條：
中華民國刑法第336條第2項
對於業務上所持有之物，犯前條第1 項之罪者，處6 月以上5 年
以下有期徒刑，得併科3 千元以下罰金。

司法院資訊處製作；財團法人民間司法改革基金會備份。
